# 破产清算企业年度审计如何编制财务报表

提问人：7847748 时间：2020-05-14 08:05:04
陈版，您好！
实务中遇到如下问题向您求助：A公司有 4 家子公司， 2019 年 2 月法院宣布A公司进入破产清算程序（不包括子公司）， 6 月A公司日常管理已转交到由人民法院指定的管理人。 2020 年 2 月法院通知公司停业。经管理人介绍，截至目前A公司尚不能确定未来是破产重整还是破产清算，但预计破产重整的可能性很小。A公司 2019 年无新发生业务，账务核算主要为一些费用。A公司有 1 子公司正常经营， 2 家子公司无业务。股转要求A公司 2019 年正常披露年报。
A公司 2019 年 2 月已完成破产清算审计，并出具评估报告，评估基准日为 2019 年 2 月底。
请教陈老师：
1 、根据A公司 2019 年的状况及《企业会计准则第 29 号——资产负债表日后事项》，企业 2019 年不应当在持续经营基础上编制财务报表。该判断是否合理？
2 、A公司处于非持续经营状态，以清算价值为基础编制财务报表，是否应以破产清算审计报告中的调整数据为基础调整财务报表？
3 、如果A公司管理层及管理人仍坚持以持续经营为基础编制 2019 年度财务报表，但由于公司债权及债务尚未最终确定及其他大部分未确定事项，A公司接受审计出具无法表示意见审计报告。这种情况是否可行？
4 、关于以非持续经营基础编制财务报表都有那些资料可以借鉴？以非持续经营为基础编制财务报表都有哪些需要注意的地方？
@chenyiwei

回答人：chenyiwei
1 、是。
2 、A公司处于破产程序中，其报表编制应遵循《企业破产清算有关会计处理规定》（财会[2016]23号）。可根据破产清算审计、评估报告为基础确定其各项资产、负债在 2019 年度报表中的计量基础。
3 、在明知持续经营假设已不再适用的情况下，如果A公司管理层及管理人仍坚持以持续经营为基础编制 2019 年度财务报表，则应发表否定意见。
4 、这方面的参考资料较少，我多年前有一个关于“特殊报告和附注写作技巧”的课件可以参考，但涉及内容也比较有限。你可以自己先搜索一下，这两天论坛上传附件的功能坏了。

提问人：7847748 时间：2020-05-14 08:05:05
谢谢陈老师指导！如果管理层坚持以持续经营为基础编制财务报表，针对财务报表编制基础的问题我们持否定意见，但同时因为涉及诉讼事项较多，且尚存在大多债务债权等未经确认的事项，那么 1 、出具报告是否是无法表示意见的审计报告？ 2 、针对财务报表编制基础持否定意见是否要单独描述？

回答人：chenyiwei
1 、否定意见，同时指出审计范围受限的事项。 2 、直接在“导致否定意见的事项”中描述即可。